臺灣彰化地方法院北斗簡易庭小額民事判決
109年度斗小字第312號
原      告  潘竫一
被      告  許榮嘉
            許秋燕
兼上二人
共      同
訴訟代理人  許睿宏
被      告  許爽  
訴訟代理人  許烜維
上列當事人間請求損害賠償事件，本院於民國110年8月3日言詞
辯論終結，判決如下：
    主    文
被告許榮嘉、許睿宏應給付原告新臺幣參仟伍佰壹拾肆元及自民
國一○九年十月八日起至清償日止，按週年利率百分之五計算之
利息。
原告其餘之訴駁回。
訴訟費用新臺幣壹仟元，其中新臺幣參拾伍元由被告許榮嘉、許
睿宏負擔，餘由原告負擔。
本判決原告勝訴部分得假執行。
    理由要領
一、原告主張：
(一)原告於民國108年4月30日以拍賣為原因，取得彰化縣○○鄉○○
    段0000地號土地（面積276平方公尺，權利範圍全部；下稱
    系爭土地）所有權。
(二)原告前向本院提起拆屋還地訴訟，請求被告許榮嘉、訴外人
    許連發、許讓出、許山日、鄭寶鳳、許明崇、許勝雄應拆除
    地上物，返還土地，經本院108年度斗簡字第427號民事判決
    （下稱系爭民事判決）被告許榮嘉應拆除彰化縣二林地政事
    務所108年9月16日二土測字第1696號複丈成果圖即附圖所示
    編號A、B、B1、F1土地上地上物；許讓出應拆除附圖所示編
    號C土地上地上物；許連發應拆除附圖編號D土地上地上物。
(三)原告與被告許秋燕於109年5月16日簽訂買賣契約書（下稱系
    爭買賣契約書），被告許秋燕向原告購買系爭土地即如附圖
    編號A、編號B及B1、編號F及F1，面積合計132平方公尺，買
    賣價金新臺幣（下同）25萬元（欲節稅所以10萬元以賠償金
    名義訂立特約，買賣契約上土地價金僅記載15萬元，下稱系
    爭買賣契約）。另原告將系爭土地如附圖編號C、D、G出售
    給訴外人許琮琦、許銘湶、許旭舜，面積合計95平方公尺，
    買賣價金為145,600元。故原告撤回本院109年度司執字第16
    538號拆屋還地強制執行事件。原告賣出上開系爭土地部分
    後僅剩餘如附圖所示編號E，面積49平方公尺之土地。
(四)依大城鄉及二林鎮網路資料，當地租金行情每月約8,000元
    至15,000元，原告請求被告每月給付約5,000元至8,000元償
    金，被告自108年5月1日起至109年9月15日止，無權占用系
    爭土地，致原告不能使用系爭土地，原告請求被告給付相當
    於租金之不當得利10萬元。
(五)對被告抗辯之陳述：
　1.和解金是當初村長許讓出要買回土地，代書說要兩稅合一，
    不到一年要繳納房地合一稅，所以用和解金方式以特約方式
    訂立，即不必繳納上開稅費。
　2.被告所占用面積不只15平方公尺，因被告飼養猛犬，致原告
    無法接近系爭土地，影響面積達132平方公尺。　
　3.被告等人僅以25萬元購買132平方公尺建地，致原告所餘土
    地如附圖所示編號E面積49平方公尺土地成為廢地無法開發
    利用，被告所為係損人不利己行為。
(六)並聲明：被告應給付原告10萬元，及自108年5月1日起至清
    償日止，按週年利率5%計算之利息。　　
二、被告方面：
(一)被告許榮嘉、許睿宏、許秋燕則以：
　1.被告許榮嘉為系爭土地原所有權人，後來原告經由拍賣程序
    取得系爭土地，後再由原告出售給被告許秋燕，並於109年9
    月16日辦理移轉登記。
　2.被告許榮嘉為系爭土地原所有權人時，有同意其他被告用系
    爭土地，故其他被告並非無權占有，又原告拍定系土地時，
    亦不可能知道系爭建物坐落在系爭土地上，原告主張被告無
    權占有並無理由。
　3.系爭土地109年1月申報地價每平方公尺320元，附圖編號A、
    B、B1建物面積僅占15平方公尺，另F1建物已拆除；故被告
    使用之建物所占面積甚微，且坐落在大城鄉，地處偏僻，附
    近並無商家，經濟活動並不發達，且已向原告購買上開土地
    並辦畢移轉登記，對於原告而言無何損失，如附圖所示編號
    E部分土地，原告自可隨時利用開發，被告等從未阻礙原告
    使用上開土地。
　4.系爭土地上建物為被告許睿宏母親所建，被告許睿宏及家人
    住在系爭土地上，被告許秋燕沒有住在系爭土地上。
　5.並聲明：原告之訴駁回。　
(二)被告許爽則以：
　1.被告許爽現住在安養院，並沒有住在系爭土地。
　2.系爭買賣契約書內容都經原告確認過，10萬元和解金部分，
    被告許爽也不了解當時情形。　
　3.系爭土地後來有辦理過戶，但是拖了10個月。　
　4.並聲明：原告之訴駁回。　
三、本院之判斷：
　㈠原告主張其於108年4月30日以拍賣為原因，取得彰化縣○○鄉○
    ○段0000地號土地所有權（面積276平方公尺，權利範圍全部
    ），原告前向本院提起拆屋還地訴訟，請求被告許榮嘉、訴
    外人許連發、許讓出、許山日、鄭寶鳳、許明崇、許勝雄應
    系爭土地上地上物，返還土地，經本院108年度斗簡字第427
    號民事判決，被告許榮嘉應拆除如附圖所示（即彰化縣二林
    地政事務所108年9月16日二土測字第1696號複丈成果圖）編
    號A、B、B1、F1土地上地上物；許讓出應拆除附圖編號C土
    地上地上物；許連發應拆除附圖編號D土地上地上物。原告
    與被告許秋燕於109年5月16日簽訂買賣契約書（下稱系爭買
    賣契約書），被告許秋燕向原告購買系爭土地即如附圖編號
    A、編號B及B1、編號F及F1，面積合計132平方公尺，買賣價
    金15萬元。另原告將系爭土地如附圖編號C、D、G出售給訴
    外人許琮琦、許銘湶、許旭舜，面積合計95平方公尺，買賣
    價金為145,600元。故原告撤回本院109年度司執字第16538
    號拆屋還地強制執行事件。原告於系爭土地所持有面積僅餘
    附圖編號E，面積49平方公尺之事實，業據原告提出買賣契
    約書、彰化縣二林地政事務所108年9月16日二土測字第1696
    號複丈成果圖、民事聲請撤回強制執行狀、108年度斗簡字
    第427號民事判決確定證明書，且經本院依職權調取本院109
    年度司執字第16538號強制執行卷宗可稽，且為被告所不爭
    執，堪信為真。
　㈡原告於108年4月30日以拍賣為原因，登記為系爭土地所有權
    人，權利範圍為全部，嗣即向被告許榮嘉提出拆屋還地之訴
    訟，並經本院以108年度斗簡字第427號民事確定判決命被告
    許榮嘉應將坐落系爭土地上如附圖所示編號A部分面積12平
    方公尺、編號B、B1所示部分面積3平方公尺、編號F1所示面
    積117平方公尺共計132平方公尺之地上物拆除，並將上開部
    分土地返還原告在案，亦經本院依職權調取上開卷宗核閱無
    誤。後原告與被告許榮嘉之妹即被告許秋燕於109年5月16日
    訂立系爭買賣契約，依契約內容第6條所載：「買賣標的物
    點交方法：雙方約定立約日乙方（指原告）應將上開買賣標
    的物交甲方（指被告許秋燕）所有…」等語，因上開地上物
    依附圖所示使用人欄位均記載為被告許榮嘉使用，而如附圖
    所示編號F（三合院前空地）、F1（倉庫）部分無法居住，
    應推定為被告許榮嘉占用，至被告許秋燕係土地購買人而非
    實際占用人，被告許爽係被告許榮嘉之母，已經居住在安養
    院，被告許睿宏係被告許榮嘉兄弟，自承上開房屋係其母即
    被告許爽起造（被告許爽高齡84歲，對於無權占有系爭土地
    乙事根本無主觀故意過失，亦對於系爭土地被拍賣乙事不知
    悉），現居住在上開地上物內，本院仍以附圖所示實際使用
    人被告許榮嘉、許睿宏為應負擔責任之人，其餘被告未占用
    系爭土地之事實，應無疑義。
　㈢本件爭點在於原告於108年4月30日取得系爭土地所有權後，
    被告許榮嘉、許睿宏仍居住在系爭地上物中，並無使用系爭
    土地中如附表所示編號A、B、B1、F、F1部分共計132平方公
    尺之權源，實屬無權占用上開土地，而於109年5月16日方由
    被告許秋燕與原告訂立買賣契約後，於同日方為被告許榮嘉
    、許睿宏取得上開地上物使用土地權利，前已述及。則被告
    許榮嘉、許睿宏自應給付原告自108年5月1日起至109年5月1
    5日止之相當於租金之不當得利，作為上開期間使用土地之
    對價。又依土地法第97條第1項：「城市地方房屋之租金，
    以不超過土地及其建築物申報總價年息百分之十為限。約定
    房屋租金，超過前項規定者，該管直轄市或縣（市）政府得
    依前項所定標準強制減定之。」規定，系爭土地於109年度
    申報地價為每平方公尺320元，年租金應為申報地價年息10%
    計算，而系爭土地坐落彰化縣大城鄉，雖不如同縣其他鄉鎮
    繁華，亦非彰化縣內最落後之鄉鎮，交通堪稱便利，商業活
    動稍嫌弱勢，然系爭土地地目為乙種建築用地，本院審酌被
    告利用土地之經濟價值與所受利益，再參酌系爭土地坐落、
    用途、城市發達及交通便捷程度等綜合因素，認年租金應以
    申報地價8%為適當。另被告辯稱系爭土地上被告僅有15平方
    公尺建物占用系爭土地，三合院門前廣場因無建物，不應計
    算租金云云。次查，如附圖所示編號A、B、B1、F、F1部分
    土地，均為祖厝三合院之範圍，為被告許榮嘉、許睿宏平日
    生活活動、居住及儲物之處，且為系爭契約買賣標的，如不
    計算三合院門前廣場空地為被告等日常生活範圍，為何被告
    許秋燕仍欲購買？是被告許榮嘉、許睿宏上開所辯，為無足
    採。從而，被告許榮嘉、許睿宏應共同給付原告相當於租金
    之不當得利3,514元（計算式：320×132×8%×｛1＋〈15/31〉÷12｝
    ＝3514，元以下四捨五入）。
　㈣末按消滅時效，自請求權可行使時起算。民法第128條前段定
    有明文。本件原告請求被告給付相當於租金之不當得利自10
    8年5月1日起計算法定遲延利息云云。惟原告並未於108年5
    月1日請求被告等給付上開不當得利，而係以本件起訴時視
    為請求，自應依起訴狀繕本送達被告翌日（均為109年10月8
    日）起算法定遲延利息。
　㈤綜上所述，原告依不當得利之法律關係，請求被告許榮嘉、
    許睿宏給付3,514元及自108年5月1日起至清償日止，按週年
    利率5%計算之利息，為有理由，應予准許。於上開金額範圍
    部分，為無理由，應予駁回。本件訴訟費用1,000元，依兩
    造勝敗比例，其中35元，由被告許榮嘉、許睿宏負擔，餘96
    5元，由原告負擔。　
四、本件應適用小額訴訟程序，依民事訴訟法第436條之19第1項
    、第436之20規定，法院為訴訟費用之裁判時，併確定訴訟
    費用額為1,000元，並依職權宣告假執行。
五、本件事證已臻明確，兩造其餘之攻擊或防禦方法，及所援用
    之證據，經本院斟酌後，認為與判決基礎之事實並無影響，
    均不足以影響本裁判之結果，自無庸一一詳予論駁之必要。
六、訴訟費用負擔之依據：民事訴訟法第79條。　　
中    華    民    國    110    年    8    月    16    日
                  北斗簡易庭   法  官  丁兆嘉
以上正本係照原本作成。
如對本判決不服，須以判決違背法令提起上訴，並應於送達後20
日內，向本庭（彰化縣○○市○○○道0段0號）提出上訴狀並表
明上訴理由（須附繕本）。 
中　　華　　民　　國　　110 　年　　8 　　月　　16　　日
                              書記官  葉春涼